【裁判字號】    99,上訴,1694
【裁判日期】    991126
【裁判案由】    誣告等
【裁判全文】
臺灣高等法院高雄分院刑事判決        99年度上訴字第1694號
    上  訴  人  臺灣高雄地方法院檢察署檢察官
    被      告  盧涔佳
上列上訴人因被告誣告等案件，不服臺灣高雄地方法院99年度審
訴字第2642號中華民國99年9 月10日第一審判決（起訴案號：臺
灣地方法院檢察署99年度偵字第4711號），提起上訴，本院判決
如下：
    主  文
原判決撤銷。
盧涔佳犯誣告罪，處有期徒刑肆月，減為有期徒刑貳月；又犯偽
證罪，處有期徒刑肆月；應執行有期徒刑伍月。
    事  實
一、盧涔佳與賴子濰原為夫妻關係，盧涔佳明知其與賴子濰雖於
    民國96年4 月20日下午10時10分許，在2 人位於高雄縣鳳山
    市○○路27號3 樓之住處內，發生口角爭執，然賴子濰並未
    對其為毆打、掐住頸部或以瓷碗碎片割傷其手臂之行為，竟
    基於意圖使賴子濰受刑事處分之犯意，於96年4 月20日下午
    11時30分許，向有偵查犯罪權限之高雄縣政府警察局鳳山分
    局鳳崗派出所（下稱鳳崗派出所）警員鄭順蓬報案並提出告
    訴；嗣盧涔佳就上開案件，於97年6 月5 日上午9 時30分許
    ，在臺灣高雄地方法院審理97年度簡上字第232 號案件審理
    時，以證人身分到庭，經審判長明確告知證人權利義務、拒
    絕證言權、偽證罪刑責，盧涔佳同意作證並朗讀結文及簽名
    具結後，就賴子濰是否有毆打其成傷此於案情有重要關係之
    事項，竟另行起意，虛偽證稱：「（問：96年4 月20日與被
    告（即賴子濰）於協和路27號3 樓時，被告打妳的經過？）
    ‧‧他（即賴子濰）硬拉我進去，然後拳打腳踢，我要去驗
    傷，‧‧他拳打腳踢就開始打我」等語，足以影響該案判決
    結果，嗣因上開案件承審法官勘驗96年4 月20日盧涔佳與賴
    子濰發生爭執時之錄音光碟，發現盧涔佳之傷勢可能係其自
    殘所造成，因而未採信盧涔佳前揭證詞並判決賴子濰無罪，
    嗣經檢察官上訴，為本院於97年12月18日以97年度上易字第
    703 號駁回上訴而告確定。
二、案經賴子濰訴由臺灣高雄地方法院檢察署檢察官偵查起訴。
    理  由
甲、程序方面：
    按被告以外之人於審判外之陳述，雖不符前四條之規定，而
    經當事人於審判程式同意作為證據，法院審酌該言詞陳述或
    書面陳述作成時之情況，認為適當者，亦得為證據；當事人
    、代理人或辯護人於法院調查證據時，知有第159 條第1 項
    不得為證據之情形，而未於言詞辯論終結前聲明異議者，視
    為有前項之同意，刑事訴訟法第159 條之5 定有明文。查本
    判決所引用之供述證據，業據檢察官及被告於本院及原審時
    均不爭執證據能力，於本案審理程序迄至言詞辯論終結前，
    亦未主張有刑事訴訟法第159 條第1 項不得為證據之情形，
    本院審酌該等證據作成時之情狀，並無違法或不當等情形，
    認為以之作為本案之證據亦屬適當，依上開規定，自具有證
    據能力。另其餘非供述證據亦均經法定程序取得，無不得為
    證據之情形，自均有證據能力。
乙、實體方面：
一、訊據被告盧涔佳對於上揭犯罪事實均坦承不諱，核與證人賴
    子濰於偵查中之證述情節相符，並有鳳崗派出所96年4 月20
    日調查筆錄影本1 份、臺灣高雄地方法院97年度簡上字第32
    3 號案件97年6 月5 日審判筆錄、被告所簽具證人結文影本
    各1 份附卷可查。足認被告之自白與事實相符。本件事證明
    確，被告誣告、偽證犯行，均堪認定。
二、核被告盧涔佳所為，係犯刑法第169 條第1 項之誣告罪及同
    法刑法第168 條之偽證罪。又按誣告為妨害國家審判權之犯
    罪，故就同一訴訟案件，於向該管公務員申告後，雖於偵查
    中或不同審級，再為相同之陳述，仍屬同一事實，僅能成立
    單純一罪，不發生連續犯或數罪之問題（參照最高法院90年
    度臺上字第1729號判決）；而行為人基於一個意圖使他人受
    刑事處分之犯意，而向該管公務員申告，進而於偵、審中做
    偽證等行為（此時誣告、偽證行為之差別，僅在於有無依法
    具結），係於密接之時間實施，侵害同一國家法益，各行為
    之獨立性極為薄弱，依一般社會健全觀念，難以強行分開，
    在刑法評價上，應視為數個舉動之接續施行，合為包括之一
    行為予以評價，而論以接續犯之單純一罪。是被告上開對告
    訴人提出傷害告訴，並於警詢、原審審理中，為誣告之數舉
    動，顯係基於單一誣告之犯意，所為之接續行為，揆諸前揭
    說明，自應論以接續犯之單純一罪。又被告所犯上開誣告、
    偽證兩罪間，犯意各別，行為互殊，犯罪構成要件不同，應
    予分論併罰。另被告於99年8 月19日原審審理中，具狀就本
    件誣告及偽證犯行自白犯罪，惟本件被告對於告訴人所誣告
    及偽證之傷害罪，經原審法院判決無罪後，嗣經本院於97年
    12月18日以97年度上易字第703 號駁回上訴確定，有該2 份
    刑事判決影本在卷可憑（見98年度他字第2377號卷第41頁至
    第48頁），是被告於該案確定後始於原審、本院審理中自白
    犯行，核無刑法第172 條減輕其刑之適用，附此敘明。
三、原判決以被告盧涔佳罪證明確，因予論罪科刑，固非無見；
    惟查：檢察官公訴意旨係認被告所犯誣告罪與偽證罪應併合
    處罰，原判決則認係裁判上一罪，然於理由內，一面認被告
    主要之犯罪行為為誣告，其事後為保全誣告罪之成果，始再
    犯偽證罪，但二罪具有方法、目的、原因結果之關係；卻又
    認被告以一行為同時觸犯數罪名，為想像競合犯，其論述理
    由矛盾。檢察官循告訴人賴子濰之聲請上訴意旨，以被告誣
    陷告訴人傷害、恐嚇之犯行，且未與告訴人就其間2 人之糾
    紛積極處理，顯見其犯後態度不佳，而，原審未審酌及此，
    僅量處有期徒刑4 月，實屬過輕；再者原審認被告所涉之偽
    證罪部份，係出於同一誣告之目的，依一般社會健全觀念，
    難以強行分開，應分別視為數個舉動之接續犯行云云，然上
    開2 部分之罪刑所保護之法益均有所不同，而認僅出於同一
    誣告之目的，其後所為之罪刑，係數個舉動之接續犯行，顯
    有審酌之餘地等為由，指摘原判決不當，為有理由，自應由
    本院將原判決予以撤銷改判。爰審酌被告因婚姻出現問題，
    不以理性和平方法尋求解決途徑，竟虛構事實欲入告訴人於
    罪，及於法院審理時，於案情有重要關係之事項，供前具結
    ，而為虛偽證述，使告訴人無故遭受刑事偵、審程序之勞累
    ，並於原審法院就告訴人被訴傷害罪名判處無罪後，再度請
    求檢察官上訴，亦有臺灣高雄地方法院檢察署檢察官97年度
    請上字第259 號上訴書、刑事請求上訴狀在卷可憑（見原審
    法院97年度上易字第703 號影卷第6 頁至第15頁），益增損
    害於司法之公正性，且嚴重耗費司法資源，惟念其無前科，
    有其本院院內索引卡紀錄表報表、臺灣高等法院被告前案紀
    錄表各1 份在卷可按，足認平日素行尚稱良好，且於犯後終
    能坦承犯行，堪認已有悔悟，復參以本件被告所誣告之罪名
    為有期徒刑3 年以下之傷害罪，日後尚須獨立撫養3 名正在
    就學之子女，有其提出之刑事陳情狀暨所附之3 名子女陳情
    書附卷可參，並綜合考量被告係因婚姻破裂而產生之犯罪動
    機，與目前尚未與告訴人和解、取得告訴人之諒解等一切情
    狀，各量處有期徒刑4 月。又被告所犯之誣告罪，其犯罪時
    間為96年4 月20日，在中華民國96年罪犯減刑條例施行基準
    日即96年4 月24日以前，符合中華民國96年罪犯減刑條例第
    2 條第1 項第3 款所定減刑條件，依法減其宣告刑二分之一
    為有期徒刑2 月，並定其應執行刑為有期徒刑5 月。至被告
    所犯偽證罪，其犯罪時間為97年6 月5 日，自與上開減刑條
    例之要件不合，併此敘明。
四、末按刑罰固屬國家對於犯罪之人，以剝奪法益之手段，所加
    之公法之制裁，惟其積極目的，則在預防犯人之再犯，故對
    於惡性未深，天良未泯者，若因偶然觸法，即置諸刑獄自非
    刑罰之目的，乃有緩刑制度之設計。而被告雖以：至今無前
    科、尚須照顧3 名子女，且絕對不會再犯，請求給予自新機
    會，予以緩刑之諭知等語。查被告雖因婚姻不美滿而有諸多
    怨懟，有其歷次提出之答辯狀、陳情狀暨相關附件等在卷為
    憑，頗值同情，固不待言；惟其為取得婚姻中較有利之地位
    ，竟利用國家司法程序，以侵害國家司法權、侵害告訴人名
    譽及使告訴人可能遭受刑事訴追等非理性方法，先以本件告
    訴人為相對人，向原審法院聲請通常保護令，並經原審法院
    據以核發民事通常保護令在案，有該院96年度家護字第942
    號民事通常保護令在卷可憑，繼而誣告告訴人涉犯傷害罪，
    及於該傷害案件審理中以證人身分具結並為虛偽之證述，嗣
    本件告訴人被訴傷害部分獲判無罪後，仍具狀請求檢察官上
    訴，甚至利用該案刑事訴訟程序對告訴人提起附帶民事訴訟
    求償，亦有原審法院97年度簡上附民字第16號判決影本在卷
    足憑，足認本件被告一連串之行為，難認係一時失慮偶然而
    致，所涉犯情節不可謂之不重，對於國家司法程序、告訴人
    所造成之傷害均難以估計。此外，被告復於本案誣告、偽證
    罪之偵查中一再否認犯行，嗣後亦未能與被害人達成和解，
    取得被害人之諒解，本院衡酌上情，復已依刑法第57條各款
    事由綜合考量如上，量處如主文所示之刑，因認被告上開宣
    告緩刑之請求，並非適宜，核此敘明。
據上論斷，應依刑事訴訟法第369 條第1 項前段、第364 條、第
299 條第1 項前段，刑法第168 條、第169 條第1 項、第51條第
5 款，中華民國96年罪犯減刑條例第2 條第1 項第3 款、第7 條
、第11條，判決如主文。
本案經檢察官劉宗慶到庭執行職務。
中    華    民    國    99    年    11    月    26    日
                  刑事第二庭    審判長法  官  林正雄
                                      法  官  郭玫利
                                      法  官  黃壽燕
以上正本證明與原本無異。
如不服本判決應於收受本判決後10日內向本院提出上訴書狀，其
未敘述上訴理由者，並得於提起上訴後10日內向本院補提理由書
狀（均須按他造當事人之人數附繕本）「切勿逕送上級法院」。
中    華    民    國    99    年    11    月    26    日
                                      書記官  戴志穎
附錄本判決論罪科刑法條：
刑法第168 條：
於執行審判職務之公署審判時或於檢察官偵查時，證人、鑑定人
、通譯於案情有重要關係之事項，供前或供後具結，而為虛偽陳
述者，處7 年以下有期徒刑。
刑法第169 條
意圖他人受刑事或懲戒處分，向該管公務員誣告者，處7 年以下
有期徒刑。
意圖他人受刑事或懲戒處分，而偽造、變造證據，或使用偽造、
變造之證據者，亦同。

司法院資訊處製作；財團法人民間司法改革基金會備份。
